最　高　行　政　法　院　裁　定　　　　　　　　　九十三年度裁字第一○五三號
　　抗　告　人　甲○○
右抗告人因與相對人教育部、國防部及國防部陸軍總司令部等間聲請假處分事件，對
於中華民國九十三年七月十二日臺北高等行政法院九十三年度全字第九三號裁定提起
抗告，本院裁定如左︰
　　主  文
抗告駁回。
抗告訴訟費用由抗告人負擔。
　　理  由
一、按抗告法院認抗告為不合法或無理由者，應為駁回抗告之裁定。次按「於爭執之
    公法上法律關係，為防止發生重大之損害或避免急迫之危險而有必要時，得聲請
    為定暫時狀態之處分。」行政訴訟法第二百九十八條第二項定有明文。是以定暫
    時狀態之假處分聲請，須於爭執之公法上法律關係，為防止發生重大之損害或避
    免急迫之危險而有必要者，始得為之。
二、本件抗告意旨略謂：查本件定暫時狀態之假處分，於原裁定聲請狀即已表明為防
    止受損害者，乃係憲法第十八條之服公職之身分權，且抗告人將被迫於民國（下
    同）九十三年八月一日退伍，在時間上即有急迫性。惟原審法院於開庭審理時，
    並未行使闡明權，且未詳閱抗告人委任律師所撰之假處分聲請狀，徒以相對人所
    辯服役二十年即得領終身俸，不以連續服役二十年為必要而逕行駁回，殊嫌速斷
    ，且有裁定不適用法則之當然違背法令。又相對人既於原審法院開庭時主張只要
    服滿現役二十年即可領取終身俸，然抗告人自六十七年七月十六日至七十三年七
    月二十三日退伍，已服六年軍官役並領有退伍金。於七十五年參加軍訓教官考選
    合格並受訓，抗告人欲繳回退伍金以請求前後年資合併計算，卻遭相對人拒絕接
    受，此顯有矛盾不合之處。且相對人國防部既主張允許抗告人延役，或准許聲請
    以禁止相對人下達解召令之方法，暫時實現延役之目的，恐將衍生其他常備軍士
    官服現役者之要求援引比照，以致影響正在進行中之國軍「精進案」措施而有礙
    公共利益之完成。原審並未令相對人國防部就此負舉證責任，亦未說明其理由，
    顯有裁判不適用法則，及理由不備之違背法令。另就申請延役案或本件定暫時狀
    態假處分而言，憲法第十八條得成為請求權之基礎，此為司法院釋字第四三○號
    所肯認。是故相對人國防部於原審法院開庭時，認抗告人並無公法上請求權，顯
    有誤解。又抗告人已對否准申請延役案提起訴願，整個行政爭訟至完全確定，也
    許已超過五年之時效期間，而行政爭訟確定前，抗告人因無法擔任教官而全家生
    活將無著落，縱使歷經訴訟、釋憲、再審而勝訴，抗告人已逾五十二歲而無從延
    役，是抗告人將因此遭受無法回復之損害。然原審法院認定抗告人縱於九十三年
    八月一日被迫退伍解召，亦無定暫時狀態假處分之必要性與急迫性，顯有適用法
    則不當之違背法令。次查抗告人任職教官係屬教育部所管轄，與國防部所管轄之
    正規軍不同，就工作場所、性質等皆有區別。從而限制抗告人等擔任軍訓教官之
    延役，是否可達成國防部「精進案」之必要性、適當性，非無疑異。又抗告人任
    職軍訓教官，需要與否應由教育部決定，根本與國防部無關，因為從未有擔任教
    官後又調回部隊任職之情形。而教育部每年皆舉辦軍訓教官甄選，顯非沒有需要
    ，是故教育部之駁回處分，顯然違反比例原則。再者，教育部於民國八十二年曾
    核准軍訓教官延役案，然而卻駁回本案，前後兩件聲請延役案有何差別未見說明
    ，顯然違反平等原則與實質正當法律程序。末就抗告人申請延役乙案而言，非但
    人數不多，而且符合信賴保護原則、法律不溯及既往、法律明確性、誠信及比例
    原則之規定，縱使准予延役亦不足以影響國家財政。若原處分機關就准予延役即
    足以破壞全中華民國各個成員之事實上利益，經由複雜交互影響過程，所形成理
    想之整合狀態，應負舉證之責任，其未舉證卻憑空認定准予延役即足以影響公共
    利益。原審既未令相對人國防部負舉證責任，亦未加以論述，顯有理由不備之違
    法，爰請裁判廢棄原裁定，並請就抗告人申請延役乙案，於行政爭訟程序確定前
    ，暫時准予延役。
三、本院查：本件抗告人與相對人間申請延役事件，係屬爭執之公法上法律關係，須
    符合行政訴訟法第二百九十八條第二項所定要件，始得聲請定暫時狀態之假處分
    。原裁定已就抗告人聲請為定暫時狀態之處分與規定不符各節，明確詳述其理由
    。並與前開行政訴訟法第二百九十八條第二項規定意旨要無不合，尚無不適用法
    規或適用不當之違法；亦難謂有不備理由之違法，縱原審雖有未於理由中加以論
    斷者，惟尚不影響於裁判之結果，與所謂不備理由之違法情形不相當。至於抗告
    人其餘陳稱各節，乃抗告人以其對法律上見解之歧異，就原審取捨證據、認定事
    實之職權行使，指摘其為不當，均無可採。綜上所述，抗告意旨指摘原裁定違誤
    ，求予廢棄，難認有理由，應予駁回。
四、依行政訴訟法第一百零四條、民事訴訟法第九十五條、第七十八條，裁定如主文
    。
中　　華　　民　　國　　九十三　　　年　　　八　　　　月　　二十六　　　日
                    最 高 行 政 法 院  第 二 庭
                                審 判 長 法  官　　　葉　振　權
                                         法  官      鍾  耀  光
                                         法  官　　　姜  仁  脩
                                         法  官　　　劉　鑫　楨
                                         法  官　　　吳　明　鴻
右  正  本  證  明  與  原  本  無  異
　　　　　　　　　　　　　　　　　　　　 法院書記官　陳  盛  信
中　　華　　民　　國　　九十三　　　年　　　八　　　　月　　二十六　　　日
